【裁判字號】    92,交簡上,79
【裁判日期】    920917
【裁判案由】    過失傷害
【裁判全文】
臺灣高雄地方法院刑事判決                        九十二年度交簡上字第七九號
    上  訴  人  臺灣高雄地方法院檢察署檢察官
    被      告  甲○○
右上訴人因被告過失傷害案件，不服本院高雄簡易庭中華民國九十二年六月十六日九
十二年度交簡字第一三○八號第一審判決（聲請簡易判決處刑案號：九十二年度調偵
字第三四八號），提起上訴，本院管轄之第二審合議庭判決如左：
    主  文
原判決撤銷。
甲○○因過失傷害人，處有期徒刑貳月，如易科罰金，以參佰元折算壹日。緩刑貳年
。
    事  實
一、甲○○考領有重型機車駕駛執照，於民國九十一年十二月十三日十八時十分許，
    騎乘車牌號碼ＧＢＰ─六二六號重型機車附載其兄辛憲昌，沿高雄縣鳥松鄉○○
    路松埔南巷由東往西方向行駛，理應注意車輛行駛時，駕駛人應注意車前狀況，
    隨時採取必要之安全措施，及行駛至無號誌之交岔路口，應減速慢行，作隨時停
    車之準備，而依當時客觀情狀天候晴、夜間無照明、道路乾燥無障礙，且視距良
    好，依其智識能力並無不能注意之情事，途經該巷與松埔北巷之交岔路口時，竟
    疏未注意車前狀況及減速慢行，即貿然通過上開交岔路口，適丙○○騎乘腳踏車
    沿松埔北巷由北往南方向行駛至上開交岔路口，亦疏未注意左轉車應讓直行車先
    行，竟搶先左轉，甲○○發現時已閃煞不及，因而與丙○○所騎乘之腳踏車發生
    互撞，丙○○受撞後摔倒在地，受有頭部外傷合併鼻骨骨折、創傷性蜘蛛腦膜下
    腔出血、頸部外傷併頭骨骨折、顱內出血、唇擦傷及瘀傷等傷害。甲○○於肇事
    後，對於未發覺之犯罪，立刻託其兄辛憲昌撥打電話一一○報警，且留在現場向
    據報前往處理之高雄縣政府警察局仁武分局員警乙○○坦承騎車肇事，並接受裁
    判。
二、案經甲○○自首暨丙○○訴由高雄縣政府警察局仁武分局移送臺灣高雄地方法院
    檢察署檢察官聲請簡易判決處刑。
    理  由
一、右揭事實，業據被告甲○○於本院審理時坦承不諱，核與告訴人丙○○指訴之情
    節相符，並經證人即被告隨車附載之兄長辛憲昌證述屬實，且有道路交通事故調
    查報告表與高雄縣警察局處理交通事故紀錄表各一份、道路交通事故案件談話紀
    錄二紙、現場照片十二幀在卷可稽。按車輛行經無號誌之交岔路口時，應減速慢
    行，作隨時停車之準備，且汽車行駛時，駕駛人應注意車前狀況，隨時採取必要
    之安全措施，道路交通安全規則第九十三條第一項第三款、第九十四條第三項分
    別定有明文，此為一般駕駛人應注意並能注意之事項，被告受有基本教育，並考
    領有重型機車駕駛執照，業據本院核閱無誤，對於前揭規定自無法諉為不知，且
    前揭規定亦為被告應注意之義務，況依當時客觀情狀天候晴、夜間無照明、道路
    乾燥無障礙，且視距良好，依其智識能力並無不能注意之情事，乃竟未遵守上開
    規定，於行經交岔路口時未減速慢行，且疏於注意警戒車前動態，並採取適當有
    效之閃避措施，致與告訴人騎乘之腳踏車發生碰撞，被告之駕駛行為自有過失甚
    明。參以本件車禍事故，經送臺灣省高屏澎區車輛行車事故鑑定委員會鑑定結果
    ，亦認被告駕駛機車未減速注意車前狀況為肇事次因，此有該會九十二年四月十
    一日高屏澎鑑字第九二○七八五號函附之鑑定意見書乙份在卷可按。而告訴人確
    因本件車禍，受有頭部外傷合併鼻骨骨折、創傷性蜘蛛腦膜下腔出血、頸部外傷
    併頭骨骨折、顱內出血、唇擦傷及瘀傷等傷害，此亦有長庚紀念醫院診斷證明書
    二紙、阮綜合醫院診斷證明書一張附卷為憑，是被告之過失行為與告訴人之受傷
    顯有相當因果關係。
二、至告訴人騎乘腳踏車沿松埔北巷由北往南方向行駛，途經交岔路口欲左轉進入松
    埔南巷時，即與沿松埔南巷由東往西方向行駛之被告機車發生碰撞乙情，此經告
    訴人於警、偵訊時陳明在卷，可見告訴人之腳踏車遭被告騎車撞上時，告訴人尚
    未完成左轉之動作，是告訴人騎乘腳踏車左轉時未讓直行車先行，其對本件車禍
    發生亦有過失，應可認定，佐以臺灣省高屏澎區車輛行車事故鑑定委員會鑑定結
    果，亦認告訴人騎腳踏車轉彎車未讓直行車先行為肇事主因，此有上開鑑定意見
    書存卷供參，告訴人於本院審理時翻異前詞，改稱其係完成轉彎動作後才遭被告
    撞上云云，不足採信。再觀諸卷附之道路交通事故調查報告表及現場照片所呈，
    肇事路段松浦南巷未設中心線，寬度約九點七公尺，本件車禍發生時，該道路右
    側停放有小型車，而小型車平均寬度為一點三公尺左右，是被告駕乘機車沿松浦
    南巷由東往西方向直行時，顯難緊靠右側路邊行駛，且事故發生後，被告之機車
    與告訴人之腳踏車均已移動乙節，亦據證人即到場處理之員警乙○○證述明確，
    故無法以事故發生後被告機車之停放位置係在該道路靠左側處，遽認被告於肇事
    時有未靠右行駛之過失，從而告訴人指稱被告騎車未靠右行駛云云，亦無足取。
三、綜上所述，本件車禍之發生，應係被告騎乘機車行經交岔路口時未減速及注意車
    前狀況，而告訴人騎乘腳踏車左轉時亦疏未注意轉彎車應讓直行車先行，即搶先
    左轉進入交岔路口，被告之機車因而撞上告訴人之腳踏車所致，告訴人就本件車
    禍之發生雖與有過失，但被告不能因此解免其過失責任。事證明確，被告過失傷
    害犯行堪以認定。
四、核被告所為，係犯刑法第二百八十四條第一項前段之普通過失傷害罪。被告於肇
    事後，對於未發覺之犯罪，立刻託證人辛憲昌撥打電話一一○報警，且留在現場
    向據報前往處理之高雄縣政府警察局仁武分局員警乙○○坦承騎車肇事，並接受
    裁判等情，業據證人乙○○到庭結證屬實，應依刑法第六十二條前段規定減輕其
    刑。
五、原審據以論罪科刑，固非無見，惟查：(一)地方法院及其分院應設交通法庭辦理交
    通案件，交通法庭得為專庭或指定專人辦理，對外以交通法庭之名義行之，道路
    交通案件處理辦法第五、第六條定有明文。本件係道路交通刑事案件，自應依前
    揭規定以交通法庭之名義進行審理及判決，乃原審法院仍以簡易庭之名義審理判
    決，有該判決書可憑，是原判決有判決組織不合法之違誤；(二)如前所述，被告之
    行為合於自首之規定，原判決未予認定，亦有未合。檢察官循告訴人之請求提起
    上訴，以被告駕駛機車未靠右行駛，其對於本件車禍事故應負全部肇事責任為由
    ，指摘原判決量刑過輕云云，經核與肇事當時之事實狀況不符，是檢察官之上訴
    意旨為無理由，然原判決既有上開可議之處，自應由本院予以撤銷改判。爰審酌
    被告一時疏於注意而肇事，犯罪後坦承肇事經過，告訴人受傷之程度及被告就本
    件車禍事故僅負次要之肇事因素等一切情狀，量處如主文第二項所示之刑，並諭
    知易科罰金之折算標準。又被告事後已於本院與告訴人達成訴訟上和解，並當庭
    賠償告訴人新臺幣十五萬元，本件係偶發之過失犯，而被告前此並無任何犯罪前
    科，有臺灣高等法院被告全國前案紀錄表在卷可憑，本院審酌上情，認對被告所
    宣告之刑以暫不執行為適當，爰併宣告緩刑二年，以啟自新。
據上論斷，應依刑事訴訟法第四百五十五條之一第一項、第三項、第三百六十九條第
一項前段、第三百六十四條、第二百九十九條第一項前段，刑法第二百八十四條第一
項前段、第六十二條前段、第四十一條第一項、第七十四條第一款，罰金罰鍰提高標
準條例第一條前段、第二條，判決如主文。
本案經檢察官郭昭吟到庭執行職務。
中      華      民      國      九十二      年      九    月    十七    日
                                  臺灣高雄地方法院交通法庭
                                        審判長法官    邱  明  弘
                                              法官    吳  錦  佳
                                              法官    莊  珮  君
右正本證明與原本無異。
不得上訴。
                                            書記官    呂  怜  勳
中      華      民      國      九十二      年      九    月    十七    日
附錄本判決論罪科刑法條：
中華民國刑法第二百八十四條第一項
因過失傷害人者，處六月以下有期徒刑、拘役或五百元以下罰金，致重傷者，處一年
以下有期徒刑、拘役或五百元以下罰金。


司法院資訊處製作；財團法人民間司法改革基金會備份。
